臺灣臺北地方法院刑事裁定　　　　　　　94年度聲判字第92號
　　聲　請　人
　　即　告訴人　丙○○
　　代　理　人　陳垚祥律師
　　被　　　告　甲○○
　　　　　　　　乙○○
上列聲請人因告訴被告詐欺案件，不服臺灣高等法院檢察署檢察
長駁回再議之處分（九十四年度上聲議第二四０一號），聲請交
付審判，本院裁定如下：
    主  文
聲請駁回。
    理  由
一、按告訴人不服上級法院檢察署檢察長或檢察總長認再議為無
    理由而駁回之處分者，得於接受處分書後十日內委任律師提
    出理由狀，向該管第一審法院聲請交付審判。法院認為交付
    審判之聲請不合法或無理由者，應駁回之。刑事訴訟法第二
    百五十八條之一、第二百五十八條之三第二項前段，分別定
    有明文。
二、本件聲請人即告訴人丙○○以被告甲○○、乙○○犯詐欺罪
    嫌，向臺灣臺北地方法院檢察署（以下稱臺北地檢署）檢察
    官提出告訴，經該檢察署檢察官於民國九十四年五月三十一
    日以九十三年度偵字第一六三一二號不起訴處分書為不起訴
    處分後，聲請人不服聲請再議，由臺灣高等法院檢察署（以
    下稱高檢署）檢察長認再議無理由於九十四年七月二十九日
    以九十四年度上聲議字第二四０一號駁回聲請再議，聲請人
    於同年八月十一日收受處分書，並於同年八月十八日向本院
    聲請交付審判，經本院調取高檢署九十四年度上聲議字第二
    四０一號卷核對無誤，合先敘明。
三、聲請交付審判意旨略以：
  (一)比林醫院管理顧問股份有限公司所開設之比林診所，與前負
    責醫師丁廣祥所簽訂之合約書，在實質內容上均與其後與被
    告乙○○所簽訂之合約書相同，僅其中前言部分「診所負責
    人」之文字，誤繕為「診所醫師」而已，其契約之真意實為
    欲聘請被告乙○○為該診所負責醫師，比林診所當時秘書鄭
    翠賢九十三年五月二日在臺灣台北地方法院九十三年度訴字
    第七０二號刑事案件審理時，亦曾到庭證稱：「合約是我打
    的... 合約跟之前打的一樣.... （兩份合約書中，診所負
    責人改成診所醫師是誰的意思？）這我不知道，我照之前那
    份打的，第二份我打錯了」等語，足見聲請人係雇請乙○○
    擔任比林診所負責醫師，並請秘書鄭翠賢依之前第一份與丁
    廣祥簽訂合約內容打字；惟秘書鄭翠賢將合約之「診所負責
    醫師」漏打成「診所醫師」，而合約之其他內容皆完全相同
    ，故聲請人與乙○○所訂合約與丁廣祥合約係屬相同。
  (二)又被告乙○○所領取之薪資額度，皆與前負責醫師丁廣祥相
    同，由此足見其二者職務範圍相同，而契約內容文字之出入
    更可顯見其係誤繕所致。依比林診所與丁廣祥及乙○○簽訂
    之合約第一條記載「乙方 (指醫師)只負責診療及醫療行政
    作業與人事之支配運用等工作，財務及行政管理由甲方 (
    指比林醫院）負責」、「第二條「乙方每月應實際支領車馬
    費肆萬元，且應月頭付給，年底並視情況加發年終獎金」、
    第三條「凡乙方以診所名義對外之一切捐獻、稅額、交際等
    ，均由甲方負責全部支付。另乙方每年應繳之所得稅，按診
    所執業起止日期，及稅捐機關核定之應繳稅額（含追補繳稅
    金），均由甲方全部負責清繳」。而上揭條文均係規定診所
    「負責醫師」之工作及權利。尤其丁廣祥係因擔任負責醫師
    ，故每月酬勞新台幣（下同）四萬元，且乙○○若非擔任負
    責醫師，豈可能每月酬勞亦同為四萬元？
  (三)證人邱錦發於庭訊時之陳述內容與在檢察官前之偵訊內容不
    相符合：證人丘錦發於九十四年五月三十日在上開刑事案件
    審理時，亦到庭證稱：「我去時，我同事說他是謝先生、甲○○是跟謝先生在說話」、「甲○○跟謝先生說，說話內容
    有無聽到？）沒有」、「（他們所說內容你是否知道？）我
    只知道謝先生要找醫師，甲○○說他有一個弟弟在香港，偶
    而會來，可以當兼職，不能當負責醫師」、「（你為何會聽
    到那句話？），我們當醫師的人對醫師這個字非常敏感」等
    語，然於九十三年四月二十日在檢察官偵訊卻證稱：「我們
    在那聊天，丙○○原本就在那，他說該診所需要一個臨時性
    的醫師，我和甲○○當時都另有工作無法擔任，但王女提出
    她有一個弟弟大部分都在香港，雖然不能擔任診所的負責醫
    師，但可以當ＰＡＲＴ　ＴＩＭＥ的醫師」云云，顯有所矛
    盾，且與丘錦發在高等行政法院證述：「其與甲○○是同事
    」，亦有不一，足認證人邱錦發前後所述不一。
  (四)擔任負責醫師，始有以比林公司名義對外負擔稅額之情事：
    臺灣高等法院檢察署未審酌雙方合約內第三條之「凡乙方以
    診所名義對外之一切捐獻、稅額、交際等，均由甲方負責全
    部支付。另乙方每年應繳之所得稅按診所執業起止日期、及
    稅捐機關核定之應繳稅額（含追補繳稅金）均由甲方全部負
    責清繳，但與診所收入無關者，不在此限」規定，即係指擔
    任負責醫師，始有以比林公司名義對外負擔稅額；且被告甲○○亦將被告乙○○八十五年至八十七年各年度之各項收入
    交由比林公司秘書鄭翠賢代為申報，益見被告乙○○確為擔
    任負責醫師無疑，高檢署檢察長竟維持原不起訴處分，應有
    不適用證據法則之違背法令等語。
四、本院查：
  (一)關於聲請人前開交付審判意旨(一)(二)(三)部分，已由聲請人針對
    臺北地檢署就被告詐欺罪嫌對被告為不起訴處分（即臺北地
    檢署九十三年度偵字第一六三一二號）向高檢署提出再議時
    提出主張，此業經本院調閱高檢署前開案件核閱屬實，並經
    高檢署檢察長在前開處分書第一頁至第三頁將其聲請再議意
    旨記載明確，而高檢署檢察長對於聲請人此部分再議意旨亦
    於前開處分書第二頁以下以：「經查比林診所與丁廣祥簽訂
    之合約書前言係記載: 「謹敦聘醫師 (以下簡稱乙方)為診
    所負責人」，然與被告乙○○簽訂之合約書前言則記載為:
    「謹敦聘醫師 (以下簡稱為乙方)為診所醫師」，是二者職
    稱上顯有不同，此有合約書二份在卷可稽。此復與證人丘錦
    發於臺灣高等行政法院九十二年度訴字第0一一一0號案件證
    述: 「我不知道有簽這個合約，我不在場。我跟證人王 (指
    被告甲○○)是同事，有一天我們吃完飯剛好碰到我一個朋
    友，他邀我們一起去泡茶聊天，當時謝 (指告訴人)也在場
    ，聊天之間，謝提起他們的診所需要一個兼差的醫生，王說
    她有一個弟弟好像有提到，因他弟弟住在香港，只能作兼差
    的醫生，不能作負責人」等語相符。聲請人謂先後兩份合約
    書應完全相同云云，自無足採。證人鄭翠賢既係依第一份合
    約內容打字，兩份合約書其餘部分均相同，為何獨於前言「
    為診所負責人」，竟打成「為診所醫師」，該證人謂係打字
    錯誤云云，應係迴護聲請人之詞，應無足採。證人丘錦發於
    上開刑事案件所為之前揭證言，核與其於檢察官偵查所證前
    開各證詞之意旨，亦大致相同，並無相互矛盾之處，聲請人
    謂前後有所矛盾，與事實不符云云，亦無足採。被告甲○○
    在簽約前既已對聲請人表明被告乙○○僅能兼職，無法出任
    診所負責人，且於所簽之合約書亦僅載明為「診所醫師」，
    而非「診所負責人」，有如前述，聲請人於原檢察官偵查時
    亦陳稱: 曾碰過被告乙○○二次等語。證人鄭翠賢於上開刑
    事案件審理時亦曾到庭證稱: 我看過乙○○一、兩次等語（
    見聲證三審判筆錄影本），足見被告乙○○有依約前往該比
    林診所看診，則其向聲請人之診所領取每月四萬元之車馬費
    ，自難認有何詐騙聲請人之行為，被告甲○○介紹乃弟乙○○為該診所之醫師，亦難認有共同詐騙聲請人之犯行。聲請
    人於上開刑事案件審理時雖曾聲請傳喚證人鄭翠賢、丁廣祥
    、丘錦發、甲○○、陳建宏、賴彥壯、劉瑞員等到庭作證，
    然於本案既未再聲請傳喚各該證人或聲請調閱上開刑事卷，
    則原檢察官縱未調取上開刑事筆錄，亦難指有何違誤。此外
    ，別無其他證據足以明被告等有共同詐騙聲請人之犯行，原
    檢察官因予處分不起訴，委無不合，再議意旨，仍執前詞指
    摘原處分為不當。自難認有理由。」等語對聲請人前開聲請
    再議理由詳為指駁，核其認事用法均無不當，聲請人空言不
    服高檢署檢察長駁回聲請人聲請再議之處分，猶仍執完全相
    同理由再聲請本件交付審判，自難認為有理由。
  (二)次關於聲請人前開交付審判意旨(四)之部分，認高檢署未審酌
    雙方合約內第三條之「凡乙方以診所名義對外之一切捐獻、
    稅額、交際等均由甲方負責全部支付。另乙方每年應繳之所
    得稅按診所執起止日期、及稅捐機關核定之應繳稅額（含追
    補繳稅金）均由甲方全部負責清繳，但與診所收入無關者，
    不在此限」規定，而忽視『限擔任負責醫師，始有以比林公
    司名義對外負擔稅額』之事實。本院查依此合約第三條之內
    容，雖約定契約相對人（乙方），凡關於診所之一切所得，
    於每年申報個人綜合所得稅時，均由比林診所（甲方）全部
    負責繳清，惟觀之聲請人所提出被告乙○○之綜合所得稅結
    算申報書之納稅資料，僅能證明被告乙○○曾經申報比林診
    所所給付其所得，並據此所得資料申報個人綜合所得稅，尚
    無法看出被告乙○○曾以比林診所名義對外為捐獻、稅額、
    交際而由甲方負責支付之情事，至於由何人代被告乙○○提
    出申報，此與被告乙○○是否比林診所之負責人，顯屬無涉
    ，況台北高等行政法院九十二年度訴字第一一一０號判決亦
    認被告乙○○非為比林公司之負責人，故聲請人此部分之爭
    執，係屬無據。
  (三)綜上所述，本件交付審判之聲請為無理由，核諸前揭說明，
    自應將其聲請駁回。
五、從而，聲請人於偵查中所提出之上開證據，既無從為被告有
    罪之佐證，亦不得僅憑其指訴作為認定被告有罪之證據基礎
    ，此外復查無其他積極證據足認被告等有何詐欺之犯行。堪
    認臺北地檢署檢察官將被告處分不起訴、高檢署檢察長駁回
    聲請人聲請再議之處分，均屬正當，聲請人仍執前詞指摘原
    處分不當，求予裁定交付審判，洵無理由，應予駁回。
六、依刑事訴訟法第二百五十八條之三第二項前段，裁定如主文
    。
中　　華　　民　　國　　94　　年　　9　　月　　26    日
    　  　  　　　刑事第九庭審判長法　官　蘇素娥
    　　　　　　　　　　　　　　　法　官　官信成
                                  法  官  葉珊谷
以上正本證明與原本無異。
不得抗告。
                          　　　  書記官　顏淑華
中　　華　　民　　國　　94　　年　　9　　月　　26    日
